【裁判字號】    98,消債抗,390
【裁判日期】    980819
【裁判案由】    聲請更生程序
【裁判全文】
臺灣高雄地方法院民事裁定           98年度消債抗字第390號
抗  告  人  甲○○即乙○○）.
                        樓
上列抗告人因消費者債務清理事件聲請更生，對於中華民國98年
5 月27日本院98年度消債更字第369 號裁定提起抗告，本院裁定
如下：
    主  文
抗告駁回。
抗告程序費用新台幣壹仟元由抗告人負擔。
    理  由
一、抗告意旨略以：抗告人積欠台新國際商業銀行股份有限公司
    （下稱台新商銀）等債權人無擔保債務共計新台幣（下同）
    2,733,699 元，因繳款困難而於民國95年間，依金融主管機
    關協調成立之中華民國銀行公會會員辦理消費金融案件無擔
    保債務協商機制與台新銀行等債權人達成協議，同意自95年
    6 月起，分80期，利率0%之方式償還，每月應償還金額為34
    ,171 元 。然抗告人當時每月收入僅有25,000元，顯不足繳
    納34,171元之協商款，迄至96年3 月不得已毀諾，是抗告人
    未依前開還款協議繼續履行，係非可歸責於己之事由所致。
    又抗告人於本件更生聲請前，因臺灣銀行股份有限公司（下
    稱臺灣銀行）之房屋貸款未參與協商，乃再依消費者債務清
    理條例（下稱消債條例）之規定，向最大債權金融機構臺灣
    銀行申請前置協商，惟遭該銀行拒絕協商。再抗告人目前每
    月收入雖有70,000元，然每月必要生活及扶養費用即須49,7
    92元，且抗告人負債總額高達500 餘萬，大都均屬年息20%
    之債務，而銀行目前要求還款之金額仍過高，應認有不能清
    償或有不能清償之虞，原裁定逕予駁回聲請，顯有違誤，爰
    依法提起本件抗告，並聲明：原裁定廢棄，准為更生之聲請
    。
二、按，「債務人不能清償債務或有不能清償之虞者，得依本條
    例所定更生程序，清理其債務」；「債務人無擔保或無優先
    權之債務總額未逾1,200 萬元者，於法院裁定開始清算程序
    或宣告破產前，得向法院聲請更生」，消債條例第3 條、第
    42條第1 項分別定有明文。
三、抗告人主張其雖曾依中華民國銀行公會會員辦理消費金融案
    件無擔保債務協商機制與聯邦銀行等債權銀行達成分期還款
    之協議，但因臺灣銀行之房屋貸款未參與當時之協商，經聲
    請人依消債條例之規定，向最大債權銀行臺灣銀行申請協商
    後，遭拒絕協商等事實，有債權人清冊、協議書、無擔保債
    務還款計劃、財團法人金融聯合徵信中心－債務清理條例前
    置協商專用債權人清冊各1 份在卷可稽（見原審卷第34至41
    頁、第308 至310 頁、第55至59頁），足認屬實。故本件所
    應審酌者為抗告人是否有不能清償債務或不能清償之虞之情
    形。
四、經查：
  (一)抗告人自承其目前每月收入為70,000元等語（見原審卷第3
    頁、第108 頁），再參諸抗告人復陳報因其經營之庚○美容
    坊因經營不善，故在外兼職擔任美容師增加收入，其收入方
    式乃依案件業績計酬方式，而依抗告人陳報之97年1 月至12
    月之薪資轉帳紀錄所示（見原審卷146 至152 頁），抗告人
    於97年間在外兼職擔任美容師所得之收入即達610,622 元，
    換算每月平均收入為50,885元（元以下四捨五入），故抗告
    人目前每月收入加計其兼職之50,885元，應達70,000元之事
    實，堪予認定。
  (二)又關於抗告人本人每月之必要生活費用及扶養費用支出部分
    ，並未提出全部憑證以資證明，無從審酌是否均屬必要之費
    用，此部份因消債條例之立法目的，係為使不幸陷入經濟困
    境之人得以清理債務、重建生活，並在清理過程中能保有符
    合人性尊嚴之最低基本生活，而非維持債務人過去慣常之寬
    裕生活，是以如任由抗告人主張其基本生活費用及扶養費用
    之數額，將造成揮霍無度以致清償能力降低，反而易使更生
    程序無從進行。因此本院參酌抗告人與配偶丙○○、未成年
    子女丁○○（82年7 月生）及戊○○（88年6 月生），同住
    在高雄市○○區○○路己○○ 巷2 弄59號5 樓（下稱後昌路房
    屋），有戶籍謄本在卷可憑（見原審卷第61至62頁），認應
    依98年度高雄市最低生活費用11,309元為標準，計算抗告人
    每月必要生活費用及所須支出之扶養費用，始屬合理。是抗
    告人每月必要生活費用應在11,309元範圍內為可採；另抗告
    人與丙○○共同扶養2 名子女，按月支出之扶養費用應在11
    ,309 元 （計算式：11,309元×2 【子女數】÷2 【扶養義
    務人數】＝11,309元）範圍，始屬合理，則抗告人主張每月
    支出之扶養費用為10,992元（見本院卷第14頁），既未逾前
    開標準，堪認係必要費用。
  (三)另抗告人主張每月尚須支出後昌路房屋貸款約17,000元乙節
    ，業據抗告人陳明在卷（見原審卷第114 頁），且有建物及
    土地登記謄本、存摺內頁影本、劃收發報傳票可憑（見原審
    卷第162 至165 頁、第203 頁、第204 頁），本院審酌抗告
    人、丙○○、丁○○及戊○○均同住在後昌路房屋，應認係
    抗告人及其家人居住所必需之自用住宅，則房貸費用17,000
    元之支出，亦堪認係必要費用。然本院參酌丙○○既同住在
    該址，並與抗告人為夫妻關係，且房貸費用之支出，應屬家
    庭生活費用，倘參酌丙○○96年度綜合所得各類所得資料清
    單所示（見原審卷第154 頁），其於96年度之收入為947,74
    7 元，換算每月平均收入為78,979元（元以下四捨五入），
    所得尚高於抗告人等情以觀，認由丙○○負擔償還半數房屋
    貸款，應屬適當，是抗告人每月所需負擔之房貸費用應僅為
    8,500 元。
  (四)承前所述，抗告人目前每月平均所得為70,000元，於扣除每
    月必要生活費用11,309元及扶養費用10,992元，並分擔房屋
    貸款8,500 元後，仍有餘款39,199元（計算式：70,000元－
    11,309元－10,992元－8,500 元＝39,199元），可供償還目
    前積欠之無擔保債務2,802,108 元（見原審卷第35至40頁）
    。再參酌抗告人於57年5 月出生，現為41歲，尚值壯年，以
    抗告人收入剩餘情形，應得在未來相當時日，逐步清償其債
    務，自難認其有不能清償債務之情事。末者，抗告人縱認生
    活壓力沈重，或偶有特殊原因，不能維持高額收入，然台新
    商銀亦具狀陳稱：願再與抗告人依一致性協商方案協商等語
    （見本院卷第306 至307 頁），是抗告人仍得與債權人重行
    協商其得負擔之還款條件，附此指明。
五、綜上所述，本件抗告人聲請更生，既無不能清償債務之情事
    ，應屬聲請更生之要件不備，又無從補正，依首揭條文之意
    旨，自應駁回其更生之聲請。原裁定據此駁回抗告人更生之
    聲請，於法並無違誤，抗告意旨猶執前詞，指摘原裁定不當
    ，為無理由，應予駁回。
六、據上論結，本件抗告為無理由，依消費者債務清理條例第15
    條，民事訴訟法第495 條之1 第1 項、第449 條第1 項、第
    78條，裁定如主文。
中    華    民    國    98    年    8     月    19    日
                  民事第五庭  審判長法  官  李昭彥
                                    法  官  洪榮家
                                    法  官  李育信
上為正本係照原本作成。
不得再抗告。
中    華    民    國    98    年    8     月    19    日
                                    書記官  林玉珊


司法院資訊處製作；財團法人民間司法改革基金會備份。
